【裁判字號】    89,台上,539
【裁判日期】    890127
【裁判案由】    公共危險
【裁判全文】
最高法院刑事判決                                八十九年度台上字第五三九號
    上  訴  人  台灣高等法院台中分院檢察署檢察官
    被      告  甲○○  男
                乙○○  男
    共      同
    選任辯護人  劉  喜律師
右上訴人因被告等公共危險案件，不服台灣高等法院台中分院中華民國八十六年八月
十三日第二審判決（八十六年度上訴字第一二二二號，起訴案號：台灣南投地方法院
檢察署八十五年度偵續字第八號），提起上訴，本院判決如左：
    主  文
上訴駁回。
    理  由
按刑事訴訟法第三百七十七條規定：上訴於第三審法院，非以判決違背法令為理由，
不得為之。是提起第三審上訴，應以原判決違背法令為理由，係屬法定要件。如果上
訴理由狀並未依據卷內訴訟資料，具體指摘原判決不適用何種法則或如何適用不當，
或所指摘原判決違法情事，顯與法律規定得為第三審上訴理由之違法情形，不相適合
時，均應認其上訴為違背法律上之程式，予以駁回。本件檢察官上訴意旨略稱：原審
對於系爭水溝究坐落何人所有之土地？南投市○○路軍功寮段第一八八之三號土地上
，與同段第一七一之五一、第一七一之三、第一七一之五四、第一七一之五五、第一
七一之五六號土地為何人所有？被告甲○○、乙○○填土之位置是否僅在自己之土地
上？是否因其填土而改變水流？有何證據憑以證明教師新村建築時，建商及被告等各
預留土地供排水之用？教師新村之地基是否較同市○○路路面為低？以前，曾否發生
淹水情形？填土後，受害情形如何？均未詳查。又被告等曾於原審聲請傳訊證人廖百
壽、廖如竹、曾金謀，原審未予傳訊，亦未說明毋庸傳訊之理由，有應於審判期日調
查之證據未予調查之違法。被告等堵塞排水溝，致雨水氾濫，原判決認與故意決水罪
之構成要件不合，適用法則亦有不當云云。
惟查：(一)、本件原判決以公訴意旨略以：被告等基於犯意之聯絡，共同於民國八十三
年十月底，將被告甲○○所有坐落南投市○○路軍功寮段第一八八之三號土地上，與
同段第一七一之五一、第一七一之三、第一七一之五四、第一七一之五五、第一七一
之五六號土地間，原牛車道下之排水溝（以下稱系爭排水溝），以泥土堵塞阻斷，使
原供同市○○路二四三巷教師新村住戶排水用之排水溝無從發揮宣洩功能，遇雨時，
同地段第一六七、第一六七之一、第一六七之二、第一六七之四號等地勢較高之土地
上所匯集之水流，便直接灌入該二四三巷，致生該巷教師新村陳京士、吳裕箴、陳義
助、李枝明、洪光俊、馮國昌、唐少林、何光榮、曾光儀、佟偉功、秦華碧、廖瑞芳
、李松津等人住宅屋內之家具物品，隨時有被浸害之危險，因認被告等涉犯刑法第一
百八十條第一項之決水浸害住宅等以外之他人所有物罪嫌等情。經審理結果以：系爭
水溝僅為教師新村住戶之排水溝，並非水庫水閘，應無潰決致氾濫成災之問題，被告
等在系爭水溝填土，核與刑法第一百八十條第一項之構成要件不合，因而維持第一審
諭知無罪之判決，駁回檢察官在第二審之上訴。已敘明其憑以認定之理由，從形式上
觀察，並無違背法令之情形存在。(二)、刑法上決水罪所稱之「決水」，係指解放水之
自然力，使之氾濫於地面空間之謂。本件被告等係填土阻斷排水溝，須待下雨，始造
成雨水四溢，尚非開放水之自然力使之氾濫。原判決認被告等所為與決水之要件不侔
，不構成刑法第一百八十條第一項之決水浸害住宅等以外之他人所有物罪，依法尚無
不合，上訴意旨指摘原判決適用法則不當云云，殊非第三審上訴之合法理由。(三)、刑
事訴訟法第三百七十九條第十款所稱應調查之證據，係指與待證事實有重要關係，在
客觀上認為應行調查者而言。本件系爭水溝坐落何人所有之土地？南投市○○路軍功
寮段第一八八之三號土地上，與同段第一七一之五一、第一七一之三、第一七一之五
四、第一七一之五五、第一七一之五六號土地為何人所有？被告等填土之位置是否僅
在自己之土地上？是否因其填土而改變水流？有何證據憑以證明教師新村建築時，建
商及被告等各預留土地供排水之用？教師新村之地基是否較同市○○路路面為低？以
前，曾否發生淹水情形？受害情形如何？均於原判決認定被告等所為非屬「決水」並
無影響，原審雖未予調查，亦與所指應調查之證據未予調查及理由不備之違法，不相
適合。又原判決既認定被告等不構成犯罪，而被告等於原審聲請傳訊證人廖百壽、廖
如竹、曾金謀，係為證明教師新村之住戶興建圍牆及建物，致妨害水流，及教師新村
房屋後面原有水溝供排水至中興路之水溝等有利於被告等之事實，就原判決所認定之
事實而言，自非屬必要之證據，原判決未說明不予調查之理由，亦無應於審判期日調
查之證據未予調查之違法可言，上訴意旨據以指摘原判決違法，亦非適法之第三審上
訴理由。其上訴違背法律上之程式，應予駁回。
據上論結，應依刑事訴訟法第三百九十五條前段，判決如主文。
中      華      民      國    八十九    年      一      月    二十七    日
                              最高法院刑事第十二庭
                                  審判長法官  陳  炳  煌
                                        法官  陳  正  庸
                                        法官  陳  世  雄
                                        法官  高  金  枝
                                        法官  賴  忠  星
      右正本證明與原本無異
                                              書  記  官
中      華      民      國    八十九    年      二      月      三      日
                                                                        Ｂ


司法院資訊處製作；財團法人民間司法改革基金會備份。
